最高法院民事判決　　　　　　　　　　　　　　　八十七年度台上字第二四九一號
　　上　訴　人　黃自成
　　被 上訴 人　林　松
　　訴訟代理人　劉進堂律師
右當事人間請求損害賠償事件，上訴人對於中華民國八十六年十一月二十四日台灣高
等法院台中分院判決（八十五年度重訴字第三八號），提起一部上訴，本院判決如左
：
    主  文
原判決關於駁回上訴人請求被上訴人再給付新台幣參佰零參萬捌仟壹佰捌拾元及其利
息暨該訴訟費用部分廢棄，發回台灣高等法院台中分院。
    理  由
本件上訴人主張：伊前受僱於被上訴人，施作台灣電力股份有限公司電線之舖設工程
，於民國八十四年七月二十七日，在台中市南區樹義二巷二號施作電線舖設工程時，
被上訴人未事先告知當日通電時間，且未按置接地線，當日監工亦未到場通知施工人
員即將通電，必須停止工作並離開現場，致當日下午三時二十分許，伊正舖設之電線
遭誤放電流，造成伊背部、兩下肢三至四度電傷，占體表百分之三十，併右腳壞死，
右下肢膝上截肢，致伊受損害計醫療費用新台幣（下同）七十八萬一千六百六十九元
，喪失勞動能力損害七百六十二萬七千二百六十八元，慰撫金二百萬元等情，求為命
上訴人給付伊一千零十五萬四千四百三十七元及其利息之判決（原審判命被上訴人給
付一百零八萬零一百十五元及其利息，而駁回上訴人其餘之訴，上訴人僅對駁回其請
求給付三百零三萬八千一百八十元及其利息部分提起上訴，其餘部分，未據兩造聲明
不服，而告確定）。
被上訴人則以：上訴人已受勞工安全衛生訓練，對逾斷電時間之危險及接地線拆除後
表示已完成送電準備之情形，知之甚詳，伊對上訴人所受之傷害並無過失。縱伊有過
失，程度輕微，比例應不足一成，而上訴人與有重大過失，依民法第二百十七條規定
，應減免伊之賠償責任等語，資為抗辯。
原審駁回上訴人請求被上訴人再給付三百零三萬八千一百八十元及其利息部分之訴，
係以：上訴人前揭主張伊受傷害之事實，已據其提出診斷證明書為證。被上訴人因過
失不法侵害上訴人之身體，上訴人依民法第一百八十四條第一項規定，請求被上訴人
賠償損害，自無不合。上訴人因受傷治療，其醫療費用計七十八萬一千六百六十九元
，依勞動基準法施行細則第三十四條規定之比例計算，被上訴人應負擔上開醫療費用
之百分之三十，即二十三萬四千五百元。又上訴人係四十八年三月二十六日出生，自
其受傷之八十四年八月一日起至六十歲之一百零八年三月二十六日止，共二十三年八
月，上訴人每月薪資四萬元，每年勞動能力損失四十八萬元，依霍夫曼計算方法，扣
除按息年利率百分之五計算之中間利息，計七百六十二萬七千二百六十八元。上訴人
右腿雖經截肢，惟已裝義肢，行動無問題，其若不從事原來之工作，非不得從事其他
工作，並非勞動能力全部喪失。依現有保險業所訂殘廢程度與保險金給付表記載，一
下肢踝關節以上缺失或一下肢三大關節全部機能永久完全喪失者，為第三級殘廢，其
給付保險金之比例為百分之五十，比照此項比例，上訴人所喪失之勞動能力損失為其
請求全部之百分之五十，計三百八十一萬三千六百三十四元，逾此部分，即非有理。
上訴人請求慰藉金，在八十萬元之範圍內予以准許。上訴人對於本件災害之發生與有
過失，其過失責任為十分之四，而被上訴人應負十分之六過失責任。上訴人上述所受
損害得請求被上訴人賠償之金額共計四百八十四萬四千一百三十四元，依比例核減為
二百九十萬八千八百八十元。查被上訴人及其承攬工程之定作人鄭堯升，已給付上訴
人裝義肢費用十三萬五千元，慰問金四萬元，共計十八萬七千八百八十五元，被上訴
人予以抵充，自無不合。被上訴人抗辯，伊自行負擔保險費，向國泰、南山人壽保險
公司投保團體壽險，因本件保險事故，上訴人得向該二公司請領五十萬元、二十五萬
元，被上訴人予以抵充，亦無不合，上訴人不得以其尚未受領，遽以無所得，而謂被
上訴人不得予以抵充。又本件事故發生後，上訴人已向勞工保險局請領一百十一萬三
千六百元之勞保給付，被上訴人之賠償金額，應依其保險費負擔之比例減少八十九萬
零八百八十元。綜上所述，上訴人得請求被上訴人賠償之受損害為二百九十萬八千八
百八十元，扣除上述勞保給付八十九萬零八百八十元，團體保險給付七十五萬元，被
上訴人等已給付之裝義肢費等費用十八萬七千八百八十五元，上訴人仍得請求被上訴
人賠償一百零八萬零一百十五元，上訴人在此金額及其自八十五年七月十三日起算之
法定遲延利息之請求，應予准許，至其逾上開部分之請求，應予駁回等詞，為其判斷
之基礎。
按被害人因身體或健康受侵害，而喪失或減少勞動能力所受之損害，其金額應就被害
人受侵害前之身體健康狀態、教育程度、專門技能、社會經驗等方面酌定之。又其減
少及殘存勞動能力之價值，應以其能力在通常情形下，可能取得之收入為標準。原審
就上開各情悉未調查審認，遽依卷附之殘廢程度與保險金給付表（見原審重訴字卷一
五九頁）為基準，認定上訴人減少勞動能力之損害為百分之五十，即有未合。次查被
上訴人自行負擔保險費，向國泰、南山人壽保險公司投保團體壽險，上訴人尚未受領
該保險給付，為原審認定之事實。且上訴人於原審陳稱，因被上訴人不蓋章，所以未
領取云云（見原審重訴字卷一七九頁背面）。則保險人既未為上開七十五萬元之保險
給付，上訴人亦未受領該金額之補償，原審遽認被上訴人得予以抵充，亦有違誤。上
訴論旨，指摘原判決上開部分為不當，聲明廢棄，非無理由。
據上論結，本件上訴為有理由。依民事訴訟法第四百七十七條第一項、第四百七十八
條第一項，判決如主文。
中      華      民      國    八十七    年      十      月    二十三    日
                              最高法院民事第二庭
                                  審判長法官  曾  桂  香
                                        法官  劉  延  村
                                        法官  徐  璧  湖
                                        法官  劉  福  聲
                                        法官  黃  秀  得
      右正本證明與原本無異
                                              書  記  官
中      華      民      國    八十七    年     十一     月      五      日
